臺灣士林地方法院民事判決
110年度重訴字第406號
原      告  陳士瞻  
            李然福  
            劉宏明  
共      同
訴訟代理人  黃泓勝律師
被      告  陳永謙（原名：陳國帥）
            林謚發（原名：林俊誠）
            沈咨凡  
            李孟烽  
            吳宗彥  
上列當事人間請求損害賠償事件，經本院刑事庭移送前來（109
年度重附民字第13號），本院於民國111年3月31日言詞辯論終結
，判決如下：
    主  文
一、被告陳永謙、林謚發、李孟烽應連帶給付原告陳士瞻新臺幣
    560萬元，及自民國108年10月18日起至清償日止，按週年利
    率5%計算之利息。
二、被告陳永謙、林謚發、沈咨凡、李孟烽、吳宗彥應連帶給付
    原告李然福新臺幣450萬元，及自民國108年10月18日起至清
    償日止，按週年利率5%計算之利息。
三、被告陳永謙、林謚發、沈咨凡、李孟烽應連帶給付原告劉宏
    明新臺幣934萬元，及自民國108年10月18日起至清償日止，
    按週年利率5%計算之利息。
四、訴訟費用負擔：
　㈠由被告陳永謙、林謚發、李孟烽連帶負擔29%。
　㈡由被告陳永謙、林謚發、沈咨凡、李孟烽、吳宗彥連帶負擔2
    3%。
  ㈢由被告陳永謙、林謚發、沈咨凡、李孟烽連帶負擔48%。
五、本判決第一項於原告陳士瞻以新臺幣187萬7,000元為被告陳
    永謙、林謚發、李孟烽供擔保後，得假執行。
六、本判決第二項於原告李然福以新臺幣150萬元為被告陳永謙
    、林謚發、沈咨凡、李孟烽、吳宗彥供擔保後，得假執行。
七、本判決第三項於原告劉宏明以新臺幣311萬3,000元為被告陳
    永謙、林謚發、沈咨凡、李孟烽供擔保後，得假執行。
　　事實及理由
壹、程序方面：
一、按訴狀送達後，原告不得將原訴變更或追加他訴，但擴張或
    減縮應受判決事項之聲明者，不在此限，民事訴訟法第255
    條第1項第3款定有明文。本件原告原列陳永謙、林謚發、沈
    咨凡、李孟烽、吳宗彥、吳亭佑為被告，聲明請求：㈠陳永
    謙、林謚發、沈咨凡、李孟烽、吳宗彥應連帶給付原告陳士
    瞻新臺幣（下同）672萬元，並自民國107年9月3日起至清償
    日止，按年利率5%計算之利息；㈡陳永謙、林謚發、沈咨凡
    、李孟烽、吳宗彥應連帶給付原告李然福560萬元，並自107
    年9月17日起至清償日止，按年利率5%計算之利息；㈢陳永謙
    、林謚發、沈咨凡、李孟烽、吳亭佑應連帶給付原告劉宏明
    960萬元，並自107年10月1日起至清償日止，按年利率5%計
    算之利息（見本院109年度重附民字第13號卷〈下稱附民卷〉
    第3頁）；嗣則為訴之一部撤回暨變更聲明為如主文第1項至
    第3項所示（詳見本院卷第336、340、341、352、354頁）。
    核其所為變更，係屬減縮應受判決事項之聲明，依上規定，
    應予准許。
二、被告陳永謙、林謚發、沈咨凡、李孟烽、吳宗彥經合法通知
    ，均未於言詞辯論期日到場，核無民事訴訟法第386條各款
    所列情形，爰依原告之聲請，由其一造辯論而為判決。
貳、實體方面：
一、原告主張略以：
　㈠陳永謙、林謚發、沈咨凡、李孟烽、吳宗彥基於共同詐欺之
    故意，由吳宗彥於107年6月2日與陳士瞻簽訂買賣契約，以8
    40萬元之價格，買受陳士瞻所有門牌號碼新北市○○區○○街00
    0巷00號3樓之5房屋所有權及坐落基地所有權應有部分，於
    交付2成價金後辦理所有權移轉登記，即以該房地向民間借
    貸業者抵押貸款並設定560萬元之抵押權，旋不依約履行給
    付8成尾款之義務，致陳士瞻因遭詐欺而受有560萬元損害。
　㈡陳永謙、林謚發、沈咨凡、李孟烽、吳宗彥基於共同詐欺之
    故意，由吳宗彥於107年6月14日與李然福簽訂買賣契約，以
    700萬元之價格，買受李然福所有門牌號碼新北市○○區○○路0
    00號5樓房屋所有權及坐落基地所有權應有部分，於交付2成
    價金後辦理所有權移轉登記，即以該房地向民間借貸業者抵
    押貸款並設定450萬元之抵押權，旋不依約履行給付8成尾款
    之義務，致李然福因遭詐欺而受有450萬元損害。
　㈢陳永謙、林謚發、沈咨凡、李孟烽、訴外人吳亭佑基於共同
    詐欺之故意，由吳亭佑於107年6月20日與劉宏明簽訂買賣契
    約，以1,200萬元之價格，買受劉宏明所有門牌號碼新北市○
    ○區○○路000巷00號5樓房屋所有權及坐落基地所有權應有部
    分，於交付2成價金後辦理所有權移轉登記，即以該房地向
    民間借貸業者抵押貸款並設定1,350萬元之最高限額抵押權
    ，旋不依約履行給付8成尾款之義務，致劉宏明因遭詐欺而
    受有934萬元損害等情。
  ㈣爰依民法第184條第1項前段、後段、第2項、第185條等侵權
    行為之法律關係，聲明擇一求為命如主文第1項至第3項所示
    之判決，並願供擔保聲請宣告假執行。
二、被告抗辯：
  ㈠李孟烽未於言詞辯論期日到場，據其先前提出之書狀略以：
    伊僅是受僱於中華地政士聯合法律事務所之員工，平時僅負
    責行政總務之庶務工作，並未參與案件之買賣契約磋商、成
    交簽約等過程，更完全不認識原告。刑事一審判決僅以伊保
    管備證文件就貿然認定伊有參與犯罪之一部分，伊實難以接
    受，目前刑事二審尚在審理中等語，資為抗辯。並聲明：原
    告之訴駁回。
  ㈡陳永謙、林謚發、沈咨凡、吳宗彥則均未於言詞辯論期日到
    場，亦均未提出書狀作何聲明或陳述。
四、本院之判斷：
　㈠按當事人對於他造主張之事實，於言詞辯論時不爭執者，視
    同自認；當事人對於他造主張之事實，已於相當時期受合法
    之通知，而於言詞辯論期日不到場，亦未提出準備書狀爭執
    者，準用第1項之規定，民事訴訟法第280條第1項本文、第3
    項本文分別定有明文。查原告主張之事實，有另案（即本院
    107年度金重訴字第6號、108年度金訴字第39號、109年度金
    訴字第21號等案件，下同）刑事案卷資料在卷可稽（置於附
    民卷證件存置袋），並經本院將原告所提訴狀送達陳永謙、
    林謚發、沈咨凡、吳宗彥（見附民卷第15、17、19、23頁）
    ，而陳永謙、林謚發、沈咨凡、吳宗彥經合法通知，均未於
    言詞辯論期日到場或提出書狀加以否認或爭執，依上開規定
    即視同自認。
  ㈡又李孟烽涉及本件共同詐欺行為之事實（詳見本院卷第40至4
    3頁所示），已據原告於另案刑事案件指訴，及證人陳楚
    鵬、楊金隆、陳雅菁、黃王麗娜、李添富、吳坤碧、趙品清
    、劉峻凡等人證述明確，並有相關文件資料等在卷可稽（詳
    見本院卷第84至88頁20.22.23.、第142至150頁暨相關部
    分所示；置於附民卷證件存置袋），是本院審酌上情，認原
    告主張被告之共同詐欺行為事實屬實，應可採取。李孟烽雖
    泛執前詞置辯，惟其既有詐欺原告之意思聯絡及行為分擔，
    對原告即負侵權行為連帶損害賠償義務，尚不因其未直接參
    與買賣契約磋商、成交簽約等過程，或不認識原告而有異，
    是其所為抗辯，尚非可採。
　㈢按因故意或過失不法侵害他人之權利者，負損害賠償責任。
    數人共同不法侵害他人之權利者，連帶負損害賠償責任，民
    法第184條第1項前段、第185條第1項前段分別定有明文。查
    本件被告所為係屬共同故意之不法詐欺，使原告先行移轉房
    地所有權登記，並於設定負擔抵押貸款後，拒不交付尾款，
    侵害原告對於不動產所有權能行使之權利，且原告所主張之
    損害賠償金額，被告亦未予具體爭執，是原告依上開規定，
    請求如主文第1項至第3項所示金額及法定遲延利息（利息起
    算日見附民卷第15至24頁、本院卷第340、341頁；民法第22
    9條第2項、第233條第1項本文、第203條等規定參照），於
    法即屬有據。
五、綜上所述，本件原告依民法第184條第1項前段、第185條第1
    項等侵權行為之法律關係，求為如主文第1項至第3項所示之
    判決，均為有理由，應予准許。
六、原告陳明願供擔保，聲請宣告假執行，核無不合，爰分別酌
    定相當之擔保金額宣告之。
七、訴訟費用負擔之依據：民事訴訟法第85條第2項。
中　　華　　民　　國　　111 　年　　4 　　月　　14　　日
                  民事第四庭  法  官  林大為
以上正本係照原本作成。
如對本判決上訴，應於判決送達後20日內向本院提出上訴狀（須
附繕本）。若委任律師提起上訴者，應一併繳納上訴審裁判費，
否則本院得不命補正逕行駁回上訴。
中　　華　　民　　國　　111 　年　　4 　　月　　14　　日
                              書記官  葉乙成